行　政　法　院　判　決　　　　　　　　　　　　　八十八年度判字第四○二五號
　　原　　　告　甲○○
　　被　　　告　屏東縣政府
右當事人間因工商登記事件，原告不服經濟部中華民國八十七年七月十五日經（八七
）訴字第八七六三三七四號再訴願決定，提起行政訴訟，本院判決如左︰
　　主  文
原告之訴駁回。
　　事  實
緣原告未經申請核准商業登記，擅自於屏東縣潮州鎮○○里○○路一○三號開設進興
機車行，案經屏東縣警察局潮州分局以八十六年八月二十五日潮警行字第○五○五號
通知單，向被告提出通報，經被告向屏東縣稅捐稽徵處查明原告經營之機車行已達營
業稅之課稅起徵點後，開具八十六年十月二日屏府建工字第一六五八九九號處分書，
裁處原告新台幣九千元罰鍰並命令其停止營業，原告不服，提起訴願、再訴願，遞遭
決定駁回，遂提起行政訴訟，茲摘兩造訴辯意旨於次：
原告起訴意旨略謂︰一、原告開設之機車行自七十五年營業迄今每月營業所得僅供維
持家計生活而已，而營業場地亦無擴充，每年亦是依規定繳納營業各項稅捐，為何十
數年來未嘗變化之處，何時屆臨「營業稅起徵點」﹖由何標準判斷﹖不予釋明豈能令
民信服﹖二、依現社會上所開業的機車行，究有幾家是依規定申請辦理商業登記﹖為
何屏東縣警察局潮州分局，十數年來皆未通報，而今於八十六年八月二十五日向被告
提出通報原告未辦商業登記，是何由而來﹖今原告難以信服，本件之行政處分顯有草
率疏失之處，請明查後，將原處分撤銷等語。
被告答辯意旨略謂︰一、原告開設機車行因未經申請核准設立登記擅自開設，按商業
登記法第三條及第三十二條規定：「商業及其分支機構，除第四條第一項規定外，非
經主管機關登記，並發給登記證後不得開業」「違反第三條、第八條第一項及第十三
條第一項規定，未經登記即行開業者，除由主管機關命令停業外，處各行為人三千元
以上一萬五千元以下罰鍰；其拒不遵令停業者，由主管機關各再處四千元以上二萬元
以下罰鍰」。二、本法第四條第一項第四款係指小規模營業標準，乃每月銷售額未達
營業稅課稅起徵點而言，而原告之機車行，既經稅捐單位函知已達課稅起徵點，自應
依法申請營利登記後始得營業。三、本案曾經原告向台灣省政府提起訴願及向經濟部
提起再訴願均遭駁回，其違法營業行為至為明確，被告予以處罰，於法有據。四、綜
合以上各點理由，本件之行政訴訟顯無理由，請駁回其訴訟等語。
　　理  由
按「商業及其分支機構，除第四條第一項規定外，非經主管機關登記，並發給登記證
後不得開業。」「違反第三條、第八條第一項及第十三條第一項規定，未經登記即行
開業者，除由主管機關命令停業外，處各行為人三千元以上一萬五千元以下罰鍰；其
拒不遵令停業者，由主管機關各再處四千元以上二萬元以下罰鍰。」分別為商業登記
法第三條及第三十二條所明定。又「左列各款小規模營業，得免依本法申請登記：一
、肩挑負販沿街流動販買者。二、家庭農、林、漁牧業者。三、家庭手工業者。四、
合於中央主管機關所定之其他小規模營業標準者．．．」「本法第四條第一項第四款
所稱小規模營業標準，係指每月銷售額未達營業稅課徵起徵點而言。」亦為商業登記
法第四條及其施行細則第三條所明定。是若人民所經營之小規模營業之每月銷售額已
達營業稅課徵起徵點即非屬前揭法條規定之得免辦理商業登記之小規模營業者，自應
依法辦理商業登記。本件原告未經申請核准商業登記，擅自於屏東縣潮州鎮○○里○
○路一○三號開設進興機車行，案經屏東縣警察局潮州分局以八十六年八月二十五日
潮警行字第○五○五號通報單，向被告提出通報，經被告向屏東縣稅捐稽徵處查明原
告經營之機車行已達營業稅之課徵起徵點後，開具八十六年十月二日屏府建工字第一
六五八九九號處分書，裁處原告新台幣九千元罰鍰並命令其停止營業，原告不服，循
序提起行政訴訟，主張：原告之機車行，自七十五年營業迄今每月營業所得僅供維持
家計生活而已，而營業場地亦無擴充，每年亦是依規定繳納營業稅捐，．．．何時屆
臨「營業稅起徵點」，有何判斷之標準等語。經查：(一)原告未經申請核准商業登記，
擅自於屏東縣潮州鎮○○里○○路一○三號開設進興機車行，案經屏東縣警察局潮州
分局以八十六年八月二十五日潮警行字第○五○五號通報單，向被告提出通報，經被
告向屏東縣稅捐稽徵處查明原告經營之機車行已達營業稅之課徵起徵點。有該通報單
及屏東縣稅捐稽徵處潮州分處八十六年九月四日八六屏稅潮一字第一九八四○號函等
影本附於原處分卷可稽，是原告違規行為，堪予認定。被告以八十六年九月十五日屏
府建工字第一五五八五四號函請原告於文到一星期內向被告工商課依有關規定辦妥營
利事業設立登記，逾期未辦妥者，將依商業登記法第三十二條規定處罰。原告仍未依
法申請核准設立登記，被告乃於八十六年十月二日屏府建工字第一六五八九九號處分
書，裁處原告罰鍰新台幣九千元，並命令其停止營業，揆諸首揭規定及說明，核無違
誤。(二)原告經營之機車修理業之營業額業經屏東稅捐稽徵處以八十六年九月四日屏稅
潮分一字第一九八四○號函查明已達營業稅課徵起徵點，是非屬商業登記法第四條第
一項第四款所規定之免辦理商業登記之「小規模營業」，自不得主張免依商業登記法
第三條規定申請登記。綜上所述，原告所訴，核無可採，一再訴願決定，遞予維持原
處分，均無不合，原告起訴意旨，難謂有理，應予駁回。
據上論結，本件原告之訴為無理由，爰依行政訴訟法第二十六條後段，判決如主文。
中    華    民    國     八十八      年     十一     月     二十六      日
                    行 政 法 院 第 六 庭
                                審 判 長 評  事      鍾  曜  唐
                                         評  事      徐  樹  海
                                         評  事      高  啟  燦
                                         評  事      林  家  惠
                                         評  事      劉  鑫  楨
右  正  本  證  明  與  原  本  無  異
                                         法院書記官  陳  盛  信
中    華    民    國     八十八      年     十一     月      三十       日
